【裁判字號】    90,交易,30
【裁判日期】    900326
【裁判案由】    公共危險等
【裁判全文】
臺灣桃園地方法院刑事判決九十年度                           交易字第三號
    公  訴  人  臺灣桃園地方法院檢察署檢察官
    被      告  甲○○
右列被告因公共危險等案件，經檢察官提起公訴（八十九年度偵字第一八三五一號）
，本院判決如左：
    主  文
甲○○因過失傷害人，處有期徒刑伍月，如易科罰金，以參佰元折算壹日。被訴服用
酒類不能安全駕駛動力交通工具而駕駛部分無罪。
    事  實
一、甲○○明知酒後不能駕車，竟於民國（下同）八十九年十一月二十八日凌晨四時
    許，酒後（酒精測試值達每公升０．五三毫克、尚未達不能安全駕駛之狀態）駕
    駛車號Ｌ六─八三九一號之自用小客車沿桃園縣桃園市○○路往介壽路方向行駛
    ，行經同縣市○○路與昆明路口，本應注意前開路段速限為四十公里，不得超速
    行駛、汽車行駛時駕駛人應注意車前狀況並隨時採取必要之安全措施以及汽車駕
    駛人飲酒後其吐氣所含酒精成份超過每公升０．二五毫克以上者不得駕車等規定
 ，以避免發生危險，而依當時情狀並無不能注意之情形，其竟疏未注意上揭規定
    ，於酒後猶以時速逾四十公里之速度超速行駛，且未注意車前狀況，致於前揭時
    地不慎撞及騎乘腳踏車沿昆明路由建新街往大林路方向行駛之乙○○○，致乙○
    ○○人車倒地而受有頭外傷、腦震盪、左額頭血腫、右踝撕裂傷深及肌肉、左膝
    前位挫傷併擦傷、右肩挫傷及前胸輕微挫傷壓痛等傷害。甲○○於肇事後，在犯
    行未為任何有偵查犯罪職權之公務員發覺前，親自打電話叫救護車及報警自首，
    經員警當場測試其呼氣之酒精濃度，始查悉上情。
二、案經乙○○○告訴暨桃園縣警察局桃園分局報請台灣桃園地方法院檢察署檢察官
    偵查起訴。
    理  由
壹、有罪部分
一、右揭犯罪事實，訊據被告甲○○坦承不諱，核與被害人乙○○○所述情節相符，
    並有道路交通事故調查表報告乙份、現場照片六幀在卷可按；而被害人乙○○○
    因本件交通事故受有受有頭外傷、腦震盪、左額頭血腫、右踝撕裂傷深及肌肉、
    左膝前位挫傷併擦傷右胸、右肩挫傷及前胸輕微挫傷壓痛等傷害，有財團法人天
    主教聖保祿修女會醫院出具之診斷證明書一紙、照片五幀附卷可資佐證。次按，
    「行車速度，依標誌之規定，無標誌者，在市區道路，時速不得超過四十公里」
    、「汽車行駛時，駕駛人應注意車前狀況，隨時採取必要之安全措施」，「汽車
    駕駛人，飲酒後其吐氣所含酒精成份超過每公升０．二毫克以上者，不得駕車」
    ，道路交通安全規則第九十三條第一項第一款前段、第九十四條第三項、第一百
    十四條第一款分別定有明文，被告行車通衢，自應注意遵守上開規定，且按當時
    情形並無不能注意之情事，竟疏未注意而肇事，致被害人乙○○○受有前揭傷害
    ，其有過失甚明。又被害人之受傷與被告上述過失行為間，有相當因果關係，其
    犯罪事證已臻明確，犯行堪以認定。
二、核被告甲○○所為，係犯刑法第二百八十四條第一項前段之過失傷罪。而被告吐
    氣所含酒精成份超過每公升０．二五毫克仍駕駛汽車，因而肇事致人受傷，應依
    道路交通管理處罰條例第八十六條第一項加重其刑至二分之一，而其於肇事後，
    親自打電話叫救護車及報警自首，並報明自已為肇事人及肇事地點，有桃園縣警
    察局桃園分局大樹派出所製作之道路交通事故調查報告表一紙在卷可據，合於
    自首之規定，依法減輕其刑。爰審酌被告之過失程度、所生損害、犯後尚未與被
    害人達成和解及其他一切情狀，量處如主文所示之刑，並諭知易科罰金之標準，
    以資懲儆。
貳、無罪部分
一、公訴意旨另以：被告甲○○明知汽車駕駛人飲酒後不能安全駕駛動力交通工具者
    ，不得駕車，竟於八十九年十一月二十八日凌晨四時許，於酒後吐氣酒精成份每
    公升含０．五三毫克不能安全駕駛之狀態下，猶駕駛車牌號碼為Ｌ六─八三九一
    號之自用小客車沿桃園縣桃園市○○路往介壽路方向行駛，因認被告另涉犯刑法
    第一百八十五條之三之不能安全駕駛動力交通工具而駕駛罪嫌。
二、按服用酒類，不能安全駕駛動力交通工具而駕駛者，應受刑罰制裁，刑法第一百
    八十五條之三固有明定，惟該條所稱之「不能安全駕駛」，為具體之危險態樣，
    因之是否已達此程度自應綜合審究各種客觀存在之情事，尤其係行為人所呈現之
    言行舉止是否正常為斷，而不得以酒精濃度測試結果為唯一之認定標準，此乃因
    人體對於酒精之耐受度，每因個人體質而有所不同。查本件被告於肇事後，能即
    時報警並將被害人乙○○○送醫等情，已如前述，足徵其當時精神狀況及對於四
    周景物之注意力暨對於緊急情狀之處理、對於外界事務之知覺、理念及判斷作用
    ，均與常人無異，另參以卷附前揭桃園縣警察局桃園分局大樹派出所製作之「刑
    法第一百八十五條之三，查獲後測試、觀察職務報告」，亦記載當時被告之、理
    念及判斷作用，與常人均無不同，此外被告雖因超速、未注意車前狀況而肇事，
    然並無證據可資證明肇事係因飲酒後注意力減弱所致，是被告當時尚未達於不能
    安全駕駛動力交通工具而駕駛之情形，故其行為即與上開刑法第一百八十五條之
    三之「不能安全駕駛動力交通工具」之構成要件有間，自不得遽對被告論罪科刑
    ，惟被告酒後駕車之行為，易造成對自身及他人之安全造嚴重威脅，是被告酒後
    ，雖未達不能安全駕駛動動力交通工具而駕駛之程度，然其行為仍應由交通主管
    機關予以適度之行政處罰，以促使其警惕，附此敘明。此外，復查無其他積極證
    據，足資證明被告甲○○涉有何不能安全駕駛動力交通工具駕駛犯行，既不能證
    明被告此一部分之犯罪，揆諸首揭說明，自應諭知被告無罪之判決。
據上論斷，應依刑事訴訟法第二百九十九條第一項前段、第三百零一條第一項，刑法
第二百八十四條第一項前段、道路交通管理處罰條例第八十六條第一項、刑法第六十
二條、第四十一條、罰金罰鍰提高標準條例第一條前段、第二條，判決如主文。
本案經檢察官曾鳳鈴到庭執行職務
中      華      民      國      九十      年      三      月    二十六  日
                                      臺灣桃園地方法院交通法庭
                                          法  官
如不服本判決，應於判決送達後十日內，向本院提出上訴狀。


司法院資訊處製作；財團法人民間司法改革基金會備份。
